【裁判字號】    99,交聲,386
【裁判日期】    991014
【裁判案由】    違反道路交通管理處罰條例聲明異議
【裁判全文】
臺灣花蓮地方法院交通事件裁定         99年度交聲字第386號
原處分機關  交通部公路總局臺北區監理所花蓮監理站
異  議  人
即受處分人  甲○○
上列異議人即受處分人因違反道路交通管理處罰條例案件，對於
交通部公路總局臺北區監理所花蓮監理站民國99年8月9日所為之
處分（處分案號：花監違字第裁44-P00000000號），聲明異議，
本院裁定如下：
    主  文
異議駁回。
    理  由
一、原處分意旨略以：花蓮縣警察局新城分局員警於民國 99年8
    月5日22時許，在花蓮縣新城鄉亞洲水泥與6號道路口實施定
    點稽查勤務，嗣異議人即受處分人甲○○於同日22時35分許
    ，騎車牌號碼AQ9-206號普通重型機車（下稱上開機車)，行
    經上開地點時，見前方設置臨檢點，即熄火停車並調頭逃跑
    ，經警員於新興路 117巷51號前將其攔下，欲對其施以酒精
    濃度測試，異議人竟無故拒不接受，因認異議人有「酒後駕
    車，拒絕酒精濃度測試」之違規行為而掣單舉發。嗣經原處
    分機關依道路交通管理處罰條例第35條第4項、第67條第2項
    之規定，於99年8月9日以花監違字第裁44-P00000000號違反
    道路交通管理事件裁決書，裁處異議人新臺幣（下同） 6萬
    元之罰鍰、吊銷駕駛執照，且3年內不得考領等語。
二、異議意旨略以：異議人於99年8月5日22時35分許，騎上開機
    車從花蓮縣新城鄉○○路火車涵洞出口時，因前方約 150公
    尺處有警察路檢，因此折返並將機車熄火停靠路邊，未料警
    員前來盤查，當時異議人並未騎機車，警員卻要求伊交出證
    件及機車鑰匙，並說伊滿身酒味要實施酒測，但警員當時也
    沒有帶酒測器，伊真的沒有喝酒，警察便將上開機車騎走，
    為此聲明異議，請求撤銷原處分云云。
三、按汽車駕駛人拒絕酒精濃度測試之檢定者，處 6萬元罰鍰，
    並當場移置保管該汽車及吊銷該駕駛執照；又汽車駕駛人，
    曾依道路交通管理處罰條例第 35條第4項前段規定吊銷駕駛
    執照者， 3年內不得考領駕駛執照，道路交通管理處罰條例
    第35條第4項前段、第67條第2項前段分別定有明文。又道路
    交通管理處罰條例及道路交通安全規則關於汽車之定義係包
    括「機器腳踏車」在內，道路交通管理處罰條例第3條第8款
    、道路交通安全規則第2條第1項第1款分別定有明文。
四、經查：
（一）道路交通管理處罰條例第 35條第4項之所以規定「拒絕酒
      精濃度測試之檢定」除應課予罰鍰 6萬元外，並應當場移
      置保管該汽車及吊銷該駕駛執照，較諸同條第 1項規定飲
      酒駕車之處罰：「汽車駕駛人，駕駛汽車經測試檢定有酒
      精濃度超過規定標準者，處新臺1萬5千元以上 6萬元以下
      罰鍰，並當場移置保管該汽車及吊扣其駕駛執照 1年」，
      更為嚴厲，目的在於不使拒絕酒精濃度測試檢定之駕駛人
      反而獲得寬典，否則無異鼓勵駕駛人拒絕接受測試。再者
      關於處罰之基礎，係因人體內酒精含量由開始飲酒時之百
      分之零，依飲酒量漸漸累積增加，在完成飲酒時體內酒精
      含量達到最高，隨後依代謝率逐漸代謝，而人體內酒精含
      量倒推計算代謝率，依交通部運輸研究所於 77年8月間針
      對國人進行實驗研究指出，約為每小時每公升0.0628毫克
      （引自中央警察大學交通學系陳高村著「吐氣中酒精含量
      倒推計算過程」一文）。基此，倘駕駛人遭員警攔停後，
      積極拒絕接受酒精測試或消極推諉拖延，致其體內酒精濃
      度因時間經過而逐漸代謝降低，對於其他立即配合測試之
      駕駛人顯有不公。
（二）經查，異議人於前開時間，騎上開機車行經前揭路段，拒
      絕接受警員對其施以酒精濃度測試之事實，業據證人即舉
      發本件違規之花蓮縣警察局新城分局警員朝仁明於本院調
      查時證稱：「我跟另外一個警員林春陽在亞洲水泥與六號
      道路口定點稽查，我們是開巡邏車停在該處，在前方50公
      尺處發現異議人騎機車過來搖搖晃晃，看到我們就調頭，
      我們向前尾隨異議人，異議人停在通知單上的地點即新城
      鄉○○路11 7巷51號，我們也跟著停下來，聞到異議人身
      上有酒味，並請她出示駕照、行照，但她只有出示健保卡
      及行照，因為我們的酒測器送檢，要帶異議人到新城分局
      酒測及查證身分，但異議人不配合，異議人有先求情，我
      們講了很多次，請她配合，但異議人還是不配合酒測，就
      離開了，我有說要當場幫她酒測，可以請其他同事支援酒
      測器」、「我們發現她有喝酒，要求她酒測她不配合，所
      以我們就保管她的鑰匙及安全帽」等語（見本院卷第14頁
      、第15頁）明確，並有花蓮縣警察局舉發違反道路交通管
      理事件通知單、原處分機關花監違字第裁44-P00000000號
      裁決書各 1紙附卷可稽，堪認異議人確有於前開時、地酒
      後騎機車，為警查獲而拒絕接受酒測之違規行為無誤。
（三）異議人雖於本院調查時辯稱：我當時沒有喝酒，所以我拒
      絕酒測。我當時很害怕，我不知道酒測一定要配合警察到
      警局，當時警察沒有帶酒測器云云，然依警察職權行使法
      第8條第1項第 3款規定：警察對於已發生危害或依客觀合
      理判斷易生危害之交通工具，得予以攔停並採行要求駕駛
      人接受酒精濃度測試之檢定。而證人朝仁明於本院調查時
      業已證稱：「我看到異議人的車子搖搖晃晃，從車燈就可
      以看得很清楚，她看到我們在前方執勤就掉頭，所以我懷
      疑異議人有酒後駕車的情形」等語（見本院卷第15頁），
      可見值勤員警當時係依異議人騎車之狀況及突然掉頭離開
      ，意圖規避檢查之客觀情狀，判斷異議人有酒後騎車之違
      規情事，而要求異議人接受酒精濃度測試，尚難認有何違
      法之處。又按交通警員掣單舉發違反道路交通管理處罰條
      例所列之違規事實，本質上為行政處分，係公務員基於職
      務上權力，依法就特定之具體事件所為具公法上效果之單
      方行政行為，基於公務員為公法上行為具有公信力之原則
      ，該行政處分當可被推定為真正，其據以依法處分之事實
      認定亦為正確無誤。此外，本院亦查無證據足資證明警員
      有捏造事實違法取締之情事，則執勤警員本其維護交通秩
      序、安全職責所為之舉發，自應受到合法、正確之推定，
      是異議人辯稱伊並未喝酒騎車云云，其所辯無非圖卸之詞
      ，洵無可採。
五、綜上所述，異議人於前開時、地，騎上開機車拒絕接受酒精
    濃度測試之違規事實明確，原處分機關依道路交通管理處罰
    條例第35條第4項及第67條第 2項之規定，裁處異議人罰鍰6
    萬元並吊銷駕駛執照，且 3年內不得考領之處分，核無違法
    或不當。本件異議為無理由，應予駁回。
據上論斷，應依道路交通案件處理辦法第19條，裁定如主文。
中    華    民    國    99    年    10    月    14    日
                  交通法庭      法  官  許乃文
上列正本證明與原本無異。
如對本裁定不服，應於送達後 5日內，向本院提出抗告狀（應抄
附繕本）。
中    華    民    國    99    年    10    月    15    日
                                書記官

司法院資訊處製作；財團法人民間司法改革基金會備份。
